【裁判字號】    98,審交訴,9
【裁判日期】    980424
【裁判案由】    公共危險
【裁判全文】
臺灣新竹地方法院刑事判決             98年度審交訴字第9號
公  訴  人  臺灣新竹地方法院檢察署檢察官
被      告  乙○○
上列被告因公共危險等案件，經檢察官聲請簡易判決處刑（98年
度偵緝字第137 號）後，經本院竹東簡易庭認不宜依簡易判決處
刑移送前來（98年度竹東交簡字第68號），被告於本院準備程序
中，就被訴事實為有罪之陳述，經告知被告簡式審判程序之旨，
並聽取檢察官、被告之意見後，經本院合議庭裁定由受命法官進
行簡式審判程序，本院判決如下：
    主    文
乙○○犯過失傷害罪，處有期徒刑肆月；又犯肇事致人傷害逃逸
罪，累犯，處有期徒刑捌月。應執行有期徒刑拾月。
    犯罪事實
一、乙○○前曾於民國93年間，因贓物案件，經本院於93年11月
    19日以93年度竹北簡字第243 號判決判處有期徒刑3 月；又
    於93年間因施用第一、二級毒品案件，經本院於94年5 月17
    日以94年度訴字第146 號判決分別判處有期徒刑8 月、4 月
    ，前開3 罪經定應執行有期徒刑1 年2 月確定；再於94年間
    因竊盜及傷害案件，經本院於95年6 月30日以95年度易字第
    177 號判決判處有期徒刑6 月、8 月，經減刑後定應執行有
    期徒刑6 月確定，上開案件經接續執行，甫於96年7 月16日
    因徒刑執行完畢出監。
二、乙○○於97年2 月1 日上午9 時21分許，駕駛劉俊宏所有但
    改懸車牌號碼為W2－5807號（登記為梁惠美所有，由梁惠美
    之子蔡逢晏出借予劉俊宏使用）之車牌之自用小客車，沿新
    竹縣湖口鄉○○路由東往西方向行駛，行經新竹縣湖口鄉○
    ○路1064號前，明知汽車臨時停車時，應注意行人、其他車
    輛，並讓其先行，且行車遇有減速暫停時，應顯示燈光，或
    由駕駛人表示左臂向下垂伸，手掌向後之手勢，而依當時情
    形天氣雨、日間自然光線、路面鋪設柏油、濕潤無缺陷亦無
    障礙物，視距良好等一切情狀，並無不能注意之情事，竟疏
    未注意及此，未顯示燈光亦無手勢，即突向右行駛，不慎碰
    撞適由後方駛向前方之同向由甲○○騎乘之車牌號碼MG8 －
    099 號重型機車，甲○○因而受有右肩骨折併脫臼（肱骨大
    粗隆、肩關節盂肩胛喙突骨折）併關節盂唇破裂、旋轉肌破
    裂、右踝挫傷併撕裂傷及擦傷、右肘擦傷等之傷害。詎乙○
    ○明知甲○○因受擦撞而倒地受傷，應即採取救護或其他必
    要之措施，竟於肇事後未下車查看陳來傳受傷情形，亦未停
    留於現場等候員警到場處理，反因畏責即駛離現場。適經路
    人記下乙○○駕駛自用小客車之車號，而報警處理，始循線
    查獲。
三、案經甲○○訴由新竹縣政府警察局竹東分局報告臺灣新竹地
    方法院檢察署檢察官聲請簡易判決處刑。
    理  由
一、程序部分
    本件被告乙○○所犯過失傷害、肇事逃逸等罪，均係非死刑
    、無期徒刑、最輕本刑為3 年以上有期徒刑之罪，被告乙○
    ○於本院準備程序進行中，就被訴事實為有罪之陳述，經本
    院合議庭認合於刑事訴訟法第273 條之1 第1 項之規定，裁
    定進行簡式審判程序。
二、實體部分
（一）證據：
  １、訊據被告乙○○對於犯罪事實欄所載之事實，迭於警詢、
      偵訊及本院準備程序、簡式審判程序中均為自白認罪之陳
      述，並據告訴人甲○○於警詢、偵訊及本院簡式審判程序
      中指訴綦詳（見97年度偵字第7893號偵查卷第6 至9 、50
      、51頁，本院卷第32頁），且經證人梁惠美、劉俊宏證述
      車輛使用情形等語明確（見上開偵查卷第10至19、44、45
      頁）。另有道路交通事故現場圖、道路交通事故調查報告
      表 (一)、 (二)各1 份、現場及車輛照片4 張（見上開偵
      查卷第20至22、25、26頁）、證號查詢汽車駕駛人單（見
      本院卷第15頁）附卷可稽。
  ２、告訴人甲○○確因本件車禍肇致右肩骨折併脫臼（肱骨大
      粗隆、肩關節盂肩胛喙突骨折）併關節盂唇破裂、旋轉肌
      破裂、右踝挫傷併撕裂傷及擦傷、右肘擦傷等之傷害，有
      國軍桃園總醫院附設民眾診療服務處97年2 月15日出具之
      診斷證明書、馬偕紀念醫院新竹分院97年2 月1 日出具之
      乙種診斷證明書各1 份（見上開偵查卷第23、24頁）在卷
      可憑，均堪認屬實。
  ３、按汽車臨時停車時，應注意行人、其他車輛，並讓其先行
      ，且行車遇有減速暫停時，應顯示燈光，或由駕駛人表示
      左臂向下垂伸，手掌向後之手勢，道路交通安全規則第91
      條第3 款、第112 條第3 項分別定有明文；且依前開道路
      交通事故調查報告表之記載，案發時為天氣雨、日間自然
      光線、路面鋪設柏油、濕潤無缺陷亦無障礙物，視距良好
      等情，依被告乙○○之智識、能力，對於上開交通安全規
      則之規範應屬明悉，又本案車禍事故發生時之道路狀況，
      並無不能注意之情事，被告乙○○於減速停車之際，自承
      未顯示燈號及手勢，致與告訴人甲○○所騎乘之機車發生
      撞擊，堪認被告乙○○對於本件車禍之發生自有過失。又
      告訴人甲○○因本件交通事故，而受有上開所述之傷害，
      有上開其診斷證明書2 紙在卷可稽，其受傷結果與被告乙
      ○○前開過失行為間，有相當因果關係，信屬無訛。
  ４、綜上，本件事證明確，被告乙○○所犯過失傷害、肇事逃
      逸等犯行，均堪予認定，自應依法予以論科。
（二）論罪科刑
  １、論罪：核被告乙○○所為，係犯刑法第284 條第1 項前段
      過失傷害罪及同法第185 條之4 肇事逃逸罪。
  ２、數罪併罰：被告乙○○所犯上開2 罪，犯意各別，行為互
      異，應予分別論罪，合併處罰。
  ３、過失傷害部分之加重：按汽車駕駛人，無駕駛執照駕車、
      酒醉駕車、吸食毒品或迷幻藥駕車、行駛人行道或行經行
      人穿越道不依規定讓行人優先通行，因而致人受傷或死亡
      ，依法應負刑事責任者，加重其刑至2 分之1 ，道路交通
      管理處罰條例第86條第1 項，定有明文。查本件被告乙○
      ○係無照駕車，因而致人受傷，依法應負過失傷害之刑事
      責任，所犯過失傷害部分，應依道路交通管理處罰條例第
      86 條 第1 項之規定加重其刑。
  ４、肇事逃逸累犯之加重：又被告乙○○於93年間，因贓物案
      件，經本院於93年11月19日以93年度竹北簡字第243 號判
      決判處有期徒刑3 月；又於93年間因施用第一、二級毒品
      案件，經本院於94年5 月17日以94年度訴字第146 號判決
      分別判處有期徒刑8 月、4 月，前開3 罪經定應執行有期
      徒刑1 年2 月確定；再於94年間因竊盜及傷害案件，經本
      院於95年6 月30日以95年度易字第177 號判決判處有期徒
      刑6 月、8 月，經減刑後定應執行有期徒刑6 月確定，上
      開案件經接續執行，甫於96年7 月16日因徒刑執行完畢出
      監等情，有臺灣高等法院被告前案紀錄表各1 份附卷可憑
      。是被告乙○○於受徒刑執行完畢後，5 年內故意再犯本
      件有期徒刑以上之肇事逃逸罪，為累犯，應依刑法第47條
      第1 項規定，就肇事逃逸部分加重其刑。
  ５、量刑：爰審酌被告乙○○有上揭所述之前科紀錄，已如前
      述，素行不佳，竟無視於法之禁令，嚴重漠視道路交通往
      來之安全，仍無照駕車行駛於道，且未臨時停車應顯示燈
      號及手勢，突然向右行駛後，撞擊同向行駛之告訴人甲○
      ○，造成告訴人甲○○上開受傷之結果，又告訴人甲○○
      受傷倒地後，被告乙○○竟不未車察看，亦不予及時救護
      ，反而駕車逃逸，幸經警循線查獲被告乙○○，本件車禍
      事故始得以真相大白，被告乙○○之惡性應予責難，併審
      及被告乙○○迄今仍未賠償告訴人甲○○車禍損失，暨被
      告乙○○犯後坦承犯行等一切情狀，分別量處如主文所示
      之刑，並定其應執行之刑，以示懲儆。
據上論斷，應依刑事訴訟法第452 條、第273 條之1 第1 項、第
299 條第1 項前段，道路交通管理處罰條例第86條第1 項，刑法
第185 條之4 、第284 條第1 項前段、第47條第1 項、第51條第
5款 ，刑法施行法第1 條之1 ，判決如主文。
本案經檢察官王唯怡到庭執行職務。
中    華    民    國    98    年    4     月    24    日
                  刑事第九庭法  官    劉兆菊
以上正本證明與原本無異。
如不服本判決應於收受本判決後10日內向本院提出上訴書狀，上
訴書狀應敘述具體理由。上訴書狀未敘述上訴理由者，應於上訴
期間屆滿後20日內補提理由書狀於本院 (均須按他造當事人之人
數附繕本 )「切勿逕送上級法院」。
中    華    民    國    98    年    4     月    24    日
                            書記官    林兆嘉
附錄本案論罪科刑所適用法條全文：
刑法第185條之4：
駕駛動力交通工具肇事，致人死傷而逃逸者，處6月以上5年以下
有期徒刑。
刑法第284條第1項前段：
因過失傷害人者，處6月以下有期徒刑、拘役或5百元以下罰金，
致重傷者，處1年以下有期徒刑、拘役或5百元以下罰金。


司法院資訊處製作；財團法人民間司法改革基金會備份。
